【裁判字號】    89,交上易,24
【裁判日期】    890525
【裁判案由】    過失傷害
【裁判全文】
臺灣高等法院高雄分院刑事判決                    八十九年度交上易字第二四號
    上  訴  人  台灣屏東地方法院檢察署檢察官
    被      告  丁○○
    選任辯護人  萬維堯
右上訴人因被告過失傷害案件，不服臺灣屏東地方法院八十八年度交易字第一九七號
中華民國八十八年十二月十六日第一審判決（起訴案號：臺灣屏東地方法院檢察署八
十八年度偵字第六八二四號），提起上訴，本院判決如左：
      主      文
上訴駁回。
      理      由
一、甲訴意旨略以：被告丁○○於民國八十八年七月十七日上午十一時十五分許，駕
    駛ＷＰ－六五六九號小客車，沿屏東市○○○路往三地門方向行駛，駛至該路與
    建民路交岔路口時，適乙○○駕駛機車搭載其配偶丙○○○沿建民路往建國路方
    向駛來，被告丁○○應注意車前狀況，並隨時採取必要之安全措施，而竟疏未注
    意，致撞及乙○○之機車，乙○○及丙○○○均摔倒在地，乙○○因而受有右小
    腿多處擦傷、左髖臼粉粹性骨折之傷害，丙○○○受有下嘴唇裂傷、左膝擦傷、
    兩足擦傷、多根牙齒脫落及輕度腦震盪等傷害，因認丁○○涉有刑法第二百八十
    四條第一項前段之過失傷害罪嫌。
二、按犯罪事實應依證據認定之，無證據不得推定其犯罪事實，刑事訴訟法第一百五
    十四條定有明文。再者，認定不利於被告之事實，須依積極證據，茍積極證據不
    足為被告不利事實之認定時，即應為有利於被告之認定，更不必有何有利之證據
    ；又，認定犯罪事實所憑之證據，雖不以直接證據為限，間接證據亦包括在內；
    然而無論為直接證據或間接證據，其為訴訟上之證明，須於通常一般人均不致有
    所懷疑，而得以確信其為真實之程度者，始得據為有罪之認定，此有最高法院三
    十年上字第八一六號、七十六年臺上字第四九八六號刑事判例可資參照。另駕駛
    人對於防止危險發生之相關交通法令規定業已遵守，並盡相當之注意義務以防止
    危險發生，應可信賴他人亦能遵守交通規則並盡同等注意義務，倘因此而發生交
    通事故，自得以信賴原則為由，免除過失責任（最高法院七十四年台上字第四二
    一九號判例、八十四年台上字第五三六０號判決參照），核先敘明。
三、本件甲訴人認被告涉有前開過失傷害之犯行，無非以告訴人等指稱，渠等於行經
    上開路段時，建民路之號誌為綠燈，而被告則闖越紅燈，致渠等閃避不及而遭被
    告所駕汽車撞及，並認被告行經前開路段，撞及告訴人等時，告訴人等所駕駛之
    機車已行駛過自由西路之三個車道，被告自應有充裕之時間發現告訴人等自左方
    駛來，而得預防本件事故之發生，是被告竟未預見而預防之，顯有過失等為據。
    惟訊之被告固供承有於上開路段與告訴人等發生事故，並致告訴人等受有如甲訴
    意旨所載之傷害，惟堅詞否認有甲訴人所指之過失傷害犯行，辯稱其行經前開路
    段時，其所行駛之自由西路之交通號誌為綠燈，而當其甫駛入自由西路與建民路
    之十字路口時，告訴人等竟闖越紅燈，致其閃避不及而撞上等語。故本件首應審
    究者，即為何方未遵守交通號誌而闖紅燈﹖經查：
（一）被告於警訊時即指稱：告訴人闖紅燈，並稱：「我先將受傷人員移至路旁之後
      ，乙○○女兒郭秀如就至我旁邊說對不起，老人家比較不小心」（警訊卷第七
      頁），而證人即與被告同車之陳金絲於原審審理時亦結證稱：「當時被告開車
      載我，我坐在後座，車速約三十甲里，當時我們燈號誌為綠燈，而告訴人二人
      那方為紅燈，而乙○○頭戴斗笠，丙○○○則手持雨傘而闖紅燈致撞上被告之
      車」「他女兒在對街等她們，告訴人被撞後，我們下車扶他們，他女兒才跑過
      來並向被告說對不起，是他爸媽闖紅燈」（原審卷第十九頁正背面），其於本
      院調查時亦為如上之證述。而告訴人之女婿蕭嘉賢、女兒郭秀如於車禍發生時
      ，確騎機車尾隨告訴人之後而在現場，為告訴人二人嗣後於本院調查時所承認
      ，並據蕭嘉賢、郭秀如於本院調查時供承在卷，然告訴人乙○○於原審要其就
      陳金絲上開證言表示意見，其供稱：「證人所言避重就輕，我女兒是我們打電
      話通知她後才趕到的，與我女婿一起過來的」（原審卷第十九頁背面），竟稱
      郭秀如、蕭嘉賢未目擊車禍現場，顯為隱瞞其女兒郭秀如對被告表示歉意之事
      實，益徵被告及證人陳金絲所言郭秀如當場表示道歉之事實為可信，而郭秀如
      所以會向被告表示歉意，應是其在後目擊其父即告訴人乙○○闖紅燈造成車禍
      ，認過失在乙○○而向被告道歉，否則如是被告闖紅燈，郭秀如見其父母被撞
      倒於地，當大為痛心，定會向被告興師問罪，豈有道歉之理﹖
（二）另證人劉雀秀於原審及本院調查時均證稱：其工作之器材行係面對建民路方向
      之交通號誌，其係於一聽見被告與告訴人等車輛之撞擊聲時，立即抬頭而看見
      建民路方向之號誌為紅燈，此經證人劉雀秀於原審證稱：「本件事故發生時，
      我人剛好在卷附照片上販賣呼叫器之店裡，我聽到碰撞聲時，我立即抬頭看到
      （我當時坐在店門口，面朝店外，抬頭就可看見建民路方向之紅綠燈）建民路
      方向係紅燈」（原審卷第二十八頁），其於本院調查時亦證稱：「我當時坐在
      店內，我店內可看見車道上紅綠燈，我聽到碰一聲撞擊聲，我抬頭一看，建民
      路是紅燈，尚有人在等紅燈」（本院卷第五十七頁），並應告訴人之要求繪一
      張其坐在店內之位置圖（本院卷第六十頁），因告訴人主張劉雀秀所在之位置
      看不到建民路之紅綠燈號誌，其證言不實云云，本院即與被告、告訴人及雙方
      律師至現場勘驗，勘驗結果為：「法官、書記官、辯護人、告訴代理人進入建
      民路與自由西路口神腦國際行動電話連絡中心，請證人劉雀秀由其指出發現車
      禍時之坐位，由該坐位透過玻璃門，可清楚看到建民路方向之紅綠燈，自由路
      之紅綠燈則看不到」，有刑事勘驗筆錄附卷可稽（本院卷第七十一頁），故證
      人劉雀秀證稱由其在店內位置可看到建民路之紅綠燈號誌，核與事實相符。劉
      雀秀為該通信器材行之店員，與被告及告訴人等均不相識，應不會偏袒任何一
      方，其證言應客觀可信。且該器材行係正面對建民路方向之交通號誌，其又係
      於一聽見被告與告訴人等車輛之撞擊聲時，立即抬頭而看見建民路方向之號誌
      為紅燈，且有人在等紅燈（依被告及陳金絲之供詞，等紅燈者應有蕭嘉賢、郭
      秀如夫妻），故可證告訴人夫妻與蕭嘉賢夫妻各騎一輛機車，行經建民路與自
      由西路口時，蕭嘉賢見建民路為紅燈而停下，告訴人乙○○竟闖紅燈繼續前行
      ，而遭綠燈通行之被告車輛撞及，郭秀如見狀即跑下機車前來救助並向被告道
      歉甚明。
（三）證人蕭嘉賢、郭秀如於本院調查時雖均證稱：其機車係跟在告訴人機車後面，
      一起過十字路口，被告車速很快撞上告訴人機車等語，然若果如其等所言，應
      是被告闖紅燈，對此有利之證言，告訴人乙○○於原審應可主張蕭嘉賢夫妻有
      目擊並聲請傳訊作證，乃其於被告及證人陳金絲主張郭秀如有在場並當場向被
      告道歉時，乙○○竟稱蕭嘉賢及郭秀如於車禍發生後經電話通知後始到現場云
      云，其於原審刻意隱瞞蕭嘉賢夫妻在現場之事實，揆其心態，顯認蕭嘉賢、郭
      秀如若據實陳述，其事實定不利告訴人，而不願蕭嘉賢夫婦出庭作證，若勉強
      為有利於告訴人而違背事實之證述，又恐使其女兒女婿涉有有偽證之罪嫌，故
      乾脆稱蕭嘉賢、郭秀如不在現場，故蕭嘉賢、郭秀如前開證詞乃屬迴護告訴人
      之詞，自不足信。另告訴人於本院調查時聲請傳訊之證人許錦蓮到庭證稱：其
      機車係跟在告訴人機車後面，一起過十字路口，被告車速很快撞上告訴人機車
      ，是被告闖紅燈，其有上前將被告車子攔下，亦有在現場幫警員量現場等語。
      查許錦蓮另證稱：原審審理時，我認為告訴人會勝訴，所以沒有出來作證，告
      訴人丙○○○住院時，我有去看二次，一次沒有帶禮物，一次有帶水果，我在
      第二次去探病時，才留下地址給告訴人等語（本院卷第三十四頁）。乙○○則
      稱：在醫院時許錦蓮留下地址給我們，我太太住院十六、七天，許錦蓮看二、
      三次等語。丙○○○稱：證人許錦蓮亦在我們車後，有看到經過情形，證人是
      因知道我在寶健醫院就診，所以到醫院看我，沒有帶何禮物，就留下聯絡地址
      等語（本院卷第三十三頁正背面）。郭秀如卻證稱：證人許錦蓮有在現場，證
      人住址及電話是在現場留下電話及住址，她不想出庭作證，是我當場訊問證人
      姓名、地址，我就記在腦裡，我回去記下來而交給父母親，因現場沒有筆等語
      （本院卷第三十五頁）。依告訴人與許錦蓮之供詞，渠等非親非故，素不相識
      ，許錦蓮是偶而目擊車禍現場，竟探知告訴人丙○○○在何醫院住院，且於告
      訴人車禍受傷住院時前往探視二、三次，在人情事理上已屬不可思議，況對於
      何時留下姓名、住址給告訴人，許錦蓮供詞亦與郭秀如有極大之差異。又告訴
      人於原審供稱：「現場當時共有五人看到，包含告訴人二人、被告、證人陳金
      絲和另一不詳姓名之人」（原審卷第二十八頁背面），亦未指稱許錦蓮在場，
      若依告訴人及許錦蓮前開供詞為可採，告訴人早已知許錦蓮姓名、住址，許錦
      蓮又是如此「急甲好義」，怎可能不請原審法官傳訊許錦蓮作證﹖另警員馮錦
      全於本院調查時證稱：當時替我拉線量現場之人是否當庭之許錦蓮，已不記得
      等語（本院卷第五十六頁背面），故無確實之證據證明許錦蓮有目擊本件車禍
      之發生，反其證稱有目擊車禍發生之供詞，有極大之瑕疵，自不足採為被告不
      利之證據。
（四）被告於案發時係行駛於自由西路之內側車道，並於甫進入建民路與自由西路口
      即與告訴人等發生撞擊，而該路段自由西路中央之分隔島上種有行道樹，此經
      被告陳明，並經證人即到場處理之警員馮錦全於原審到庭證述屬實，復有卷附
      之現場照片及現場圖在卷為憑，是被告既係行駛於自由西路之內側車道，其左
      方之視線必然受路中央分隔島上之行道樹遮蔽，因而無法看見左方告訴人之來
      車，且被告於綠燈通行又係甫進入該路段之十字路口，即與告訴人等發生撞擊
      ，自難認被告於撞擊告訴人等前有何機會得以預見告訴人等之機車已前來而採
      避讓之措施，而難認其有何未注意車前狀況之情事；再查，本件事故發生時，
      告訴人乙○○以機車搭載告訴人丙○○○，而告訴人乙○○頭戴斗笠，告訴人
      丙○○○則手撐雨傘，此經證人陳金絲到庭結證屬實，並為告訴人二人於本院
      調查時所承認，是告訴人二人視線均有不明之虞，顯有不當及違反交通規則之
      駕駛行為，並因而有違規闖越紅燈之行為。另本件事故發生之時間及地點，因
      當時天雨，故於現場除有留下告訴人等所騎乘機車倒地之刮地痕外，並未發現
      其他足認被告有何超速或違規之情事，而被告案發後亦係將車停放於該處路口
      ，此經證人馮錦全到庭證述明確，是即難認被告有何其他違規情事。
五、綜上所述，被告既於案發當時係依號誌指示，於綠燈時通過該路口，且無超速之
    情事，應堪認其對於防止危險發生之相關交通法規已經遵守，並盡相當之注意義
    務以防止危險發生，應可信賴告訴人亦能相對地遵守交通法規而不闖越紅燈，依
    前開說明，其並無何過失責任，此外尚乏積極證據足證被告有前開犯行，自屬不
    能證明被告犯罪，原審因之諭知被告無罪，核無不合，檢察官循告訴人之請求，
    上訴意旨猶執陳詞，指摘原判決諭知被告無罪不當，為無理由，應予駁回。
據上論斷，應依刑事訴訟法第三百六十八條，判決如主文。
本案經檢察官林炳雄到庭執行職務。
中    華    民    國     八十九     年       五       月     二十五     日
                              臺灣高等法院高雄分院刑事第七庭
                                  審判長法官  王光照
                                        法官  黃憲文
                                        法官  黃仁松
右正本證明與原本無異。
不得上訴。
                                      書記官  謝永祥
中    華    民    國     八十九     年       五      月    二十六      日
                                                                        Ｇ


司法院資訊處製作；財團法人民間司法改革基金會備份。
